臺灣高等法院刑事判決　　　　　　　　 94年度上訴字第818號
上　訴　人　丙○○
即　被　告
指定辯護人　本院公設辯護人李廣澤
上列上訴人因違反槍砲彈藥刀械管制條例案件，不服臺灣桃園地
方法院93年度訴字第1318號，中華民國93年12月6日第1審判決（
起訴案號：臺灣桃園地方法院檢察署93年度偵字第1249號），提
起上訴，本院判決如下：
    主  文
上訴駁回。
    事  實
一、丙○○前曾於民國（下同）89年間因妨害公務案件，經台灣
    板橋地方法院於90年4月12日以89年度訴字第2199號判決判
    處有期徒刑4月，於90年7月10日確定；又於90年間因偽造文
    書案件，經台灣台北地方法院於90年7月9日以90年度簡字第
    2131號判決判處有期徒刑5月，於90年8月9日確定。上開二
    罪嗣經定執行刑為有期徒刑8月。再於89年間因違反毒品危
    害防制條例案件，經台灣板橋地方法院於89年8月24日以89
    年度訴字第2198號判決判處有期徒刑8月、8月，復與前開所
    定執行刑8月再次更定執行刑為有期徒刑2年，嗣於92年10月
    2日假釋交付保護管束期滿，以已執行完畢論。
二、丙○○於92年11月20日與友人羅汶桂至台北市○○○路統帥
    舞廳（酒店）飲酒，因羅汶桂不勝酒力醉倒，將隨身攜帶牛
    皮紙袋1只遺忘於包廂長沙發上，丙○○即代為拾起，當時
    在羅汶桂身旁攙扶之另一不知名朋友則託丙○○暫時保管，
    丙○○即將該牛皮紙袋攜回放置於其位於台北市○○區○○
    路7段69巷20號1樓住處臥室。翌日中午許，羅汶桂致電丙○
    ○請其先將該牛皮紙袋妥為保管，他日再來取回。同年12月
    20日許（即查獲前約2天），丙○○自友人處聽聞羅汶桂可
    能已死亡，打開該牛皮紙袋，發現內有以色列IMI廠製941FB
    型口徑9mm制式半自動手槍1支（槍枝管制編號為0000000000
    號，含彈匣1個）及口徑9mm制式子彈13顆（送驗後試射5顆
    ）。丙○○明知上開槍枝、子彈均屬槍砲彈藥刀械管制條例
    管制之手槍、子彈，未經許可不得持有之，竟未經許可，仍
    持有上開手槍、子彈。嗣於翌日（即12月21日）晚上某時，
    攜帶上開手槍、子彈，自前揭台北市住處出發，復邀同不知
    情友人戊○○共乘蕭胤瑀所駕車號9D7808號自用小客車，共
    同前往羅汶桂位於桃園縣中壢市○○路住處捻香後，三人前
    往桃園市虎頭山吃宵夜，於同年月22日凌晨2時40分許，駕
    車行經桃園縣中壢市○○路○段293號前時，為警臨檢查獲，
    並扣得上開手槍、子彈。
三、案經桃園縣政府警察局移送臺灣桃園地方法院檢察署檢察官
    偵查起訴。
    理  由
一、上訴人即被告丙○○經合法傳喚雖未到庭，惟被告丙○○於
    警詢偵查及審理坦承與友人羅汶桂共同至台北市○○○路統
    帥舞廳飲酒，因羅汶桂醉倒後，代為保管其攜帶之牛皮紙袋
    1只，攜回家中放置，於查獲前約2天左右自友人處聽聞羅汶
    桂可能已死亡，在92年12月21日晚上，攜上開手槍、子彈，
    自台北市住處出發，邀友人戊○○共乘蕭胤瑀所駕車號9D78
    08號自用小客車，共同前往羅汶桂位於桃園縣中壢市○○路
    2時40分許，駕車行經桃園縣中壢市○○路○段293號前時，
    為警臨檢查獲，並扣得上開手槍、子彈等情，且查：
(一)、本件認定事實所引用之本件卷內所有卷證資料（包含人證與
    文書證據、物證等證據），並無證據證明係公務員違背法定
    程序所取得，且檢察官與辯護人於審判期日均陳明：「（卷
    內所有之卷證資料之證據能力有何意見？）沒有」、「（對
    準備期日所詰問之證人丁○○、乙○○、甲○○之筆錄，函
    查書證及勘驗筆錄，均不排除證據能力是否同意？）同意」
    ，又本件被告以外之人於審判外之陳述，亦無刑事訴訟法第
    159條之1至之3所規定之不得作為證據之情形，且卷內之文
    書證據，亦無刑事訴訟法第159條之4之顯有不可信之情況與
    不得作為證據之情形，則依刑事訴訟法第159條至159條之5
    之規定，本件認定事實所引用之本件卷證所有證據（包含人
    證與文書證據、物證等證據），均有證據能力，合先敘明。
(二)、被告所陳核與證人即同時為警查獲之戊○○、蕭胤瑀分別證
    稱：「陪同被告前往羅汶桂靈堂捻香，相約前往桃園市虎頭
    山吃宵夜途中為警臨檢查獲，扣得上開手槍、子彈，該手槍
    、子彈均屬被告所持有」等情相符（偵查卷第6頁、第7頁、
    第15頁、第58至第60頁、第109頁），亦與查獲本件之員警
    丁○○、乙○○、甲○○於本院證述查獲狀態相符。。
(三)、前開扣案手槍1支（含彈匣1個）、子彈13顆經送內政部警政
    署刑事警察局以性能檢驗法、制式子彈試射法、電解腐蝕法
    及比對顯微鏡比對法鑑驗後，認該送驗手槍1支係以色列IMI
    廠製941FB型口徑9mm制式半自動手槍（槍枝管制編號為0000
    000000號，含彈匣1個），機械性能良好，可擊發同口徑制
    式子彈，認具殺傷力；又送驗子彈13顆，認均係口徑9mm之
    制式子彈，皆具有殺傷力，此有該局93年2月9日刑鑑字第
    0920242206號槍彈鑑定書1份在卷可稽，是被告前揭自白，
    核與卷內證據相符，堪予採信。
(四)、被告雖辯稱：「於92年12月21日晚上欲出發前往羅汶桂住處
    時，即查獲前約3、4小時，才打開該牛皮紙袋，始發現袋內
    所裝之物為手槍、子彈，原本打算將該手槍、子彈攜去羅汶
    桂靈堂處，交還予當時在統帥舞廳攙扶羅汶桂之友人，因此
    持有時間僅有約3、4小時」云云。然查，被告既自承於92年
    12月20日許（即約查獲前2天左右），已自友人處聽聞羅汶
    桂可能死亡之消息，衡諸常情應會立即打開該牛皮紙袋，確
    認其內所裝何物，俾便歸還羅汶桂家人，當無臨出門之際，
    才打開檢視之理。且既被告當天出發前已有前往靈堂捻香之
    意，縱臨出門前始發現牛皮紙袋其內裝有手槍子彈，因已歸
    還無著，衡情更無貿然隨身攜帶可能。而被告所辯稱欲交還
    之該羅汶桂友人既不知其姓名地址，如何確認該人於當天半
    夜確會出現於羅汶桂靈堂，徒增為警查獲風險，足見被告所
    辯，並非可採，是應認被告至少於92年12月20日許（即約查
    獲前2天左右），自友人處聽聞羅汶桂可能死亡消息，即打
    開該牛皮紙袋，知悉其內裝有扣案之手槍、子彈。
(五)、被告於92年12月20日許知悉羅汶桂所有之牛皮紙袋內裝有扣
    案之手槍子彈後，未依法向警方報繳，卻仍於前往羅汶桂靈
    堂捻香時攜帶於身上，且遇見羅汶桂之家人亦未將該槍彈交
    還，足見其有自行持有扣案手槍、子彈之主觀犯意甚明。
(六)、此外，復有該前揭制式手槍、子彈扣案可稽，綜上，本件事
    證明確，被告犯行堪以認定，應予依法論科。
二、論罪科刑部分：
(一)、按扣案之以色列IMI廠製941FB型口徑9mm制式半自動手槍1支
    （槍枝管制編號為0000000000號，含彈匣1個）及口徑9mm制
    式子彈13顆，係屬槍砲彈藥刀械管制條例第4條第1項第1款
    、第2款所稱之手槍及子彈，被告未經許可而持有，核其所
    為，係違反槍砲彈藥刀械管制條例第7條第4項之未經許可持
    有手槍罪、同條例第12條第4項之未經許可持有子彈罪。其
    一持有行為觸犯上開二罪名，為想像競合犯，依刑法第55條
    前段之規定，應從一重之未經許可持有手槍罪處斷。
(二)、被告丙○○前曾於89年間因妨害公務案件，經台灣板橋地方
    法院於90年4月12日以89年度訴字第2199號判決判處有期徒
    刑4月，於90年7月10日確定；又於90年間因偽造文書案件，
    經台灣台北地方法院於90年7月9日以90年度簡字第2131號判
    決判處有期徒刑5月，於90年8月9日確定。上開二罪嗣經定
    執行刑為有期徒刑8月。再於89年間因違反毒品危害防制條
    例案件，經台灣板橋地方法院於89年8月24日以89年度訴字
    第2198號判決判處有期徒刑8月、8月，復與前開所定執行刑
    8月再次更定執行刑為有期徒刑2年，嗣於92年10月2日假釋
    交付保護管束期滿，以已執行完畢論。有台灣高等法院被告
    全國前案紀錄表、台灣桃園地方法院檢察署刑案資料查註紀
    錄表分別在卷可稽，其於5年內再犯本件有期徒刑以上之罪
    為累犯，應依刑法第47條規定加重其刑。
(三)、原審認被告罪證明確，並適用刑事訴訟法第299條第1項前段
    ，槍砲彈藥刀械管制條例第7條第4項、第12條第4項，刑法
    第11條前段、第55條、第47條、第42條第2項、第38條第1項
    第1款，罰金罰鍰提高標準條例第2條，現行法規所定貨幣單
    位折算新臺幣條例第2條之規定，審酌被告品行、素行不佳
    、犯罪動機、智識程度，公然攜槍外出，對社會治安危害甚
    鉅，兼衡之其持有槍枝、子彈之時間甚短，犯後又大致坦承
    犯行之態度等一切情狀，從輕量處有期徒刑伍年壹月，併科
    罰金新台幣伍萬元。罰金部分，並諭如易服勞役，以銀元
    佰元即新台幣玖佰元折算壹日。前開扣案之以色列IMI廠製9
    41FB型口徑9mm制式半自動手槍1支（槍枝管制編號為000000
    0000號，含彈匣1個）及口徑9mm制式子彈8顆（扣除送驗後
    試射之5顆），係屬槍砲彈藥刀械管制條例管制之物，為違
    禁物，依刑法第38條第1項第1款之規定，應諭知均沒收。至
    於另原有扣案子彈5顆，業因內政部警政署刑事警察局鑑驗
    之需而試射擊發（參見前開槍彈鑑定書第3頁），僅剩空彈
    殼，自非屬違禁物，又非被告所有且供犯罪所用或因犯罪所
    得之物，不得諭知沒收。又槍砲彈藥刀械管制條例第4條第1
    項第2款及第12條就子彈僅定義為供各式槍砲所使用，並未
    以具殺傷力為要件，是無論為制式或土造子彈，只需為供各
    式槍砲所使用，即屬違禁物，均在沒收之列，而毋庸論及是
    否具殺傷力。
(四)、經核原判決認事用法並無不合，量刑之諭知亦屬妥適，上訴
    人即被告未具理由提起上訴，指摘原判決不當，為無理由，
    另辯護意旨雖以情輕法重，聲請依刑法第59條減刑，然「刑
    法第59條之酌量減輕其刑，必於犯罪之情狀，在客觀上足以
    引起一般同情，認為即予宣告法定低度刑期，猶嫌過重者，
  　始有其適用，至於被告無前科，素行端正，子女眾多等情狀
    ，僅可為法定刑內從輕科刑之標準，不得據為酌量減輕之理
　　由（51年台上字第899號判例）」，本件原審已量處接近法
　  定最低本刑，且無刑法第59條之事由，是辯護意旨所稱，亦
    無理由，本件上訴應予駁回。
三、上訴人即被告丙○○經合法傳喚無正當之理由不到庭且亦未
    在監執行，有送達證書與94年4月13日
    在卷可稽，爰不待其陳述，逕行判決，併此敘明。
據上論斷，應依刑事訴訟法第368條、第371條，判決如主文。
本案經檢察官朱家崎到庭執行職務。
中　　華　　民　　國　　94　　年　　 4 　 月　　27　　日
　　　　　　　　　刑事第十七庭審判長法　官  吳啟民
　　　　　　　　　　　　　　　　　  法　官  林瑞斌
　　　　　　　 　 　　　　　　　　　法　官  施俊堯
以上正本證明與原本無異。
如不服本判決，應於收受送達後10日內向本院提出上訴書狀，其
未敘述上訴之理由者並得於提起上訴後10日內向本院補提理由書
（均須按他造當事人之人數附繕本）。
                                    書記官  陳彥蕖
中　　華　　民　　國　　94　　年　　4 　　月　　27　　日
附錄：本案論罪科刑法條全文
槍砲彈藥刀械管制條例第7條第4項
未經許可，製造、販賣或運輸火砲、肩射武器、機關槍、衝鋒槍
、卡柄槍、自動步槍、普通步槍、馬槍、手槍或各類砲彈、炸彈
、爆裂物者，處死刑、無期徒刑或7年以上有期徒刑；處徒刑者
，併科新台幣3千萬元以下罰金。
未經許可，轉讓、出租或出借前項所列槍砲、彈藥者，處無期徒
刑或5年以上有期徒刑，併科新台幣1千萬元以下罰金。
意圖供自己或他人犯罪之用，而犯前2項之罪者，處死刑或無期
徒刑；處徒刑者，併科新台幣5千萬元以下罰金。
未經許可，持有、寄藏或意圖販賣而陳列第1項所列槍砲、彈藥
者，處5年以上有期徒刑，併科新台幣1千萬元以下罰金。第1項
至第3項之未遂犯罰之。
槍砲彈藥刀械管制條例第12條第4項
未經許可，持有、寄藏或意圖販賣而陳列子彈者，處5年以下有
期徒刑，併科新台幣3百萬元以下罰金。
